臺灣高雄地方法院刑事判決　　　　　　　　　　　　九十二年度訴字第二五四五號
　　公　訴　人　臺灣高雄地方法院檢察署檢察官
　　被　　　告　甲○○
　　指定辯護人　本院公設辯護人己○○
右列被告因強盜等案件，經檢察官提起公訴（九十二年度偵字第一九八三八號、九十
二年度偵字第一九九八二號、九十二年度偵字第二○一八八號），本院判決如左：
    主  文
甲○○連續竊盜，累犯，處有期徒刑肆月。又竊盜，因脫免逮捕，而當場施以強暴，
累犯，處有期徒刑伍年貳月。應執行有期徒刑伍年肆月。
    事  實
一、甲○○前因肅清煙毒條例案件，經本院以八十二年度訴字第三三五四號判處有期
    徒刑三年四個月確定，於民國九十二年一月二十三日假釋期滿以執行完畢論。詎
    仍不知悔改，基於意圖為自己不法所有及毀損之概括犯意，連續於：
（一）九十二年九月十四日十九時許，在高雄市○鎮區○○街十五號前，乘庚○○一
      時疏忽，停車離去而未拔取機車鑰匙之機會，竊取庚○○所有車牌號碼ＬＧＮ
      ─二八六號重型機車，嗣於同年月二十七日十七時四十分許，在高雄市前鎮區
      ○○○路五十五巷巷口，為警查獲。
（二）九十二年九月三十日二十二時十五分許，在高雄市前鎮區○○○路正勤國宅內
      ，以路邊撿拾之石頭破壞車窗玻璃後，再開啟車門之方式，侵入乙○○所有車
      牌號碼ＷＩ─五三六七號（乙○○毀損部分未據告訴）及丙○○之母姜秀珠所
      有車牌號碼ＹＨ─九五○六號之自小客車，足以生損害於丙○○、姜秀珠，並
      竊取乙○○、丙○○所有如附表編號二、三所示之車內物品後。又於鄰近之同
      一國宅社區內，再以同法破壞丁○○所有車牌號碼ＹＩ─六四五七號自小貨車
      之車窗玻璃，並破壞該車之電動車門啟動器之方式（毀損部分未據告訴），侵
      入該車竊取如附表編號四所示之車內財物後，為王吉壽發覺報警，當場查獲。
（三）九十二年十月三日三時四十五分許，在高雄市○鎮區○○路興仁國中旁，再以
      路邊撿拾石頭破壞車窗玻璃後，再開啟車門之手法（毀損部分未據告訴），侵
      入壬○○所有車牌號碼一二九─ＧＬ號營業大貨車內，竊取如附表編號五所示
      之車內財物。
二、甲○○於竊取壬○○之財物後，復於同日二十一時三十五分許，基於不法所有之
    意圖及毀損之故意，在高雄市○鎮區○○里○○○路一○五號前，先以在路邊廢
    棄車輛所撿拾前端為金屬、頭部平鈍之虎頭鉗欲破壞辛○○所有車牌號碼ＸＷ─
    四○五六號自小客車車窗玻璃，但因當時來往人多，一時緊張無法得逞，乃將虎
    頭鉗丟棄後，伺機以石頭砸毀該車車窗，足以生損害於辛○○，再開啟車門進入
    車內竊取車內如附表編號六所示之財物，將竊取之物置於塑膠袋內後，適為辛○○發覺，於甲○○意欲脫逃時將其抱住阻其離去，甲○○幾經掙脫不果後，為圖
    脫免逮捕乃當場基於施強暴之犯意，以右手毆打辛○○，因而造成辛○○左部頭
    部外傷合併臉刮傷，後經旁人協助制伏後，為警逮捕，因而查獲壬○○失竊之物
    。
三、案經丙○○、壬○○、辛○○訴由高雄市政府警察局前鎮分局報請高雄地方法院
    檢察署檢察官偵查起訴。
    理  由
一、訊據被告甲○○對於犯罪事實欄一所載之竊盜犯罪事實於本院審理時坦承不諱，
    並核與被害人庚○○、丁○○、乙○○、丙○○、壬○○在警詢及偵查中指訴之
    車輛、車內財物失竊情形及證人王吉壽所證述發現被告行竊情節均相符，且有失
竊車籍資料表各一份、扣押筆錄、扣押物品目錄表各三份、贓物認領保管收據四
    份、扣押物品收據五紙、遭竊機車及鑰匙照片三紙、丁○○、乙○○、丙○○遭
    竊財物照片二紙、壬○○遭竊現場及贓物照片三紙在卷可稽，罪證明確，被告此
    部分竊盜犯行洵堪認定。
二、被告雖坦承有於右揭犯罪事實欄二所載之時、地毀損被害人辛○○所有車牌號碼
    ＸＷ─四○五六號自用小客車車窗玻璃，並竊取車內財物之事實，惟矢口否認有
    何當場對辛○○施強暴脅迫之行為，辯稱當時係辛○○將伊拖出車外，伊為掙脫
    有反抗，但被緊緊抱住，根本不可能出手打他，後來路人過來就把他壓制住了，
    伊並未對辛○○施強暴、驗傷單所載不實云云。經查：被告於犯罪事實二所載之
    時、地以右手毆打辛○○，造成辛○○左部頭部外傷合併臉刮傷之事實，業據證
    人辛○○於本院審理時證述綦詳，並有阮綜合醫院九十二年十月四日四○五九二
    六號診斷證明書、九十二年十二月二十六日阮醫教字第九二四二八號函附卷可佐
    。且按除前三條之情形外，下列文書亦得為證據：二除顯有不可信之情況外，從
    事業務之人於業務上或通常業務過程所須製作之紀錄文書、證明文書。刑事訴訟
    法第一百五十九條之四第二款定有明文，前揭診斷證明書及函文，為阮綜合醫院
    業務上所製作之證明文書，並無顯不可信之情況。且本院依公設辯護人聲請函詢
    阮綜合醫院傷勢造成之原因，其回覆為：「以拳頭毆打，會造成頭部挫傷及臉挫
    傷，是因為拳頭是硬的，顱骨與顏面也是硬的，而臉部肌肉及皮膚是軟的，在兩
    個硬的組織擠壓下，軟的組織當然會造成外傷；另造成臉部刮傷的原因可能是在
    毆打過程中，被指甲所刮傷」等語，內容顯與證人辛○○證述之情節互核相符。
    綜上查證並參酌刑事訴訟法第一百五十九條之四第二款之說明，阮綜合醫院診斷
    證明書之證據能力及證明力應無可疑，被告空言指摘上開診斷證明書及函文所載
    內容不真實，為無足採。
三、辯護意旨另認被告只是單純的反抗行為，並不屬於準強盜之強暴脅迫行為，且被
    告當時跟證人緊密接觸，被告是否仍可能出手毆打證人，亦有可疑，況準強盜罪
    既以強盜罪論處，則強暴脅迫行為亦應使被害人至使不能抗拒為必要，而綜據當
    時情狀證人即被害人辛○○尚能抱住被告，足見未達不能抗拒之程度，被告即不
    應以準強盜罪相繩，以免情輕法重云云。經查：被告雖與辛○○身體緊密接觸，
    但尚非全然被制伏，而是與辛○○發生扭打約三分鐘，才由一名路人前來協助制
    伏等情節，業經辛○○證述在卷，且為被告所不爭執，況辛○○於檢察官詰問時
    ，對於如何壓制被告而遭毆擊之過程敘述詳盡（檢察官問：你是否一直抱住被告
    ，都沒有鬆手直到警察來為止？證人答是的。檢察官問你在抱住被告時，被告右
    手是不是都沒有被制伏住，所以他仍然可以用右手打你？證人答是的。），足證
    被告雖與辛○○緊密接觸而除有單純之扭動掙脫行為外，仍有毆擊被告之事實。
    又審酌前述被告當場施強暴之情狀以觀，雖可認辛○○尚未因被告之強暴行為而
    達不能抗拒之程度，然按刑法第三百二十九條之準強盜罪，係以竊盜或搶奪，因
    防護贓物，脫免逮捕或湮滅罪證，而當場施以強暴脅迫者為構成要件。而所謂強
    暴，謂直接或間接對於人之身體施以暴力，壓制被害人之抗拒，或使被害人處於
    不能抗拒之狀態；又按刑法第三百二十九條準強盜罪之所謂施強暴或脅迫，只須
    有此行為即足，並不以致使被害人不能抗拒為必要，最高法院著有八十二年度台
    上字第三八四二號、九十一年度台上字第三七四六號判決可資參照，故準強盜罪
    並不以被害人不能抗拒為必要，辯護意旨容有誤會，本件事證明確，被告犯行洵
    堪認定。
四、核被告甲○○所為係犯刑法第三百二十條竊盜罪、第三百五十四條毀損罪、第三
    百二十九條準強盜罪。被告先後多次竊盜及二次毀損（即被害人丙○○、辛○○
    部分）之犯行，時間緊接，方法相同，觸犯構成要件相同之罪名，顯係基於概括
    犯意為之，為連續犯，應分別依刑法第五十六條之規定，各論以竊盜、毀損之一
    罪，並加重其刑。至被告雖供稱其係持一頭部平鈍，外觀狀似虎頭鉗之工具行竊
    （辛○○部分），惟該工具為頭部平鈍非屬銳利器具，且未扣案以供勘驗查證，
    客觀上，尚難認係屬足對人生命身體造成危險之凶器，併此敘明。按凡財產法益
    被侵害時，其財產之所有權人固為直接被害人，即對於該財產有事實上管領力之
    人，因他人之犯罪行為而其管領權受有侵害者，亦不失為直接被害人（最高法院
    四十二年台非字第十八號判例參照）。「又原確定判決既認定告訴人對於上開房
    屋有使用收益權而有事實上管領力之人，被告毀損該房屋大門上之鐵片等物，自
    屬犯罪行為之直接被害人，依刑事訴訟法第二百三十二條之規定，自得為告訴」
    ，亦經最高法院著有九二年度台非字第六一號判決可資參照。本件丙○○之母姜
  秀珠所有車牌號碼ＹＨ─九五○六號之自小客車，平常均由丙○○使用，且經丙○○於警詢時提出毀損告訴，應認被告此部分毀損犯行業據合法告訴，併予敘明
    。被告所犯毀損罪與連續竊盜罪，有方法結果之牽連關係，應從一重之連續竊盜
    罪處斷。又被告所犯毀損罪與準強盜罪之間，亦有方法結果之牽連關係，應從一
    重之準強盜罪處斷。而被害人辛○○所受之傷害，係被告為脫免逮捕，當場扭打
    掙扎施以強暴行為時所致，已如前述，尚難認係被告基於傷害故意而另施以傷害
    行為所造成，應認係被告所犯準強盜罪施強暴行為之當然結果，不另論以傷害罪
    ，附此說明。至公訴人起訴法條雖未論列刑法第三百五十四條毀損罪，惟於犯罪
    事實業經敘及，且經被害人告訴在卷，本院自應予以審究，亦併予敘明。按「連
    續犯之構成，係以基於概括之犯意，連續數行為而觸犯構成要件相同之罪名為要
    件，業經司法院大法官合議於民國六十七年五月十二日以釋字第一五二號解釋在
    案；本院二十五年上字第五四六八號判例與此項解釋相牴觸之部分，已不能再行
    援用。原判決以上訴人所犯前開連續二次竊盜既遂之行為，係犯刑法第三百二十
    一條第一項第一、二款之連續竊盜罪；而與其再另行竊盜未遂，為脫免逮捕乃持
    扁鑽當場施強暴刺傷被害人陳○乙後逃逸之行為，係犯刑法第三百二十九條之準
    強盜未遂罪，二者罪名及犯罪構成要件均不相同，不能構成連續準強盜罪，乃分
    別論處其罪刑後，再併罰之；經核並無適用法則不當之情事」，最高法院著有七
    十二年度台上字第一三一七號判決可資參照。故被告所犯上開連續竊盜與準強盜
    罪間，犯意各別，行為互異，應予分論併罰。被告曾因肅清煙毒條例案件，經本
    院以八十二年度訴字第三三五四號判處有期徒刑三年四個月確定，於民國九十二
    年一月二十三日假釋期滿以執行完畢論，有台灣高雄地方法院檢察署刑案資料查
    註紀錄表及台灣高等法院被告全國前案紀錄表可按，其於有期徒刑執行完畢後五
    年以內再犯有期徒刑以上之罪，為累犯，應依刑法第四十七條規定加重其刑。爰
    審酌被告前有偽造有價證券、違反麻醉藥品管理條例及肅清煙毒條例等多次前科
    ，有臺灣高等法院被告全國前案紀錄表一份在卷可按，足認其素行不佳，猶不知
    守法慎行，不思正當工作以獲取財物，竟屢次破壞車窗玻璃行竊車內財物，並於
    行竊遭人發現後，為脫免逮捕，與被害人扭打施暴至被害人受有如上傷害，情節
    非輕，惟念其因經濟狀況困難、一時失慮鋌而走險行竊，所得財物不多、被害人
    所受傷害輕微等一切情狀，分別量處如主文所示之刑，並定其應執行之刑，以資
    懲儆。
五、據上論斷，應依刑事訴訟法第二百九十九條第一項前段，刑法第三百二十條第一
    項、第三百二十九條、第三百五十四條、第五十五條、第五十六條、第四十七條
    、第五十條、第五十一條第五款，罰金罰鍰提高標準條例第一條前段，判決如主
    文。
本案經檢察官戊○○到庭執行職務。
中      華      民      國    九十三    年      二      月     十八     日
                                  臺灣高雄地方法院刑事第二庭
                                      審判長法  官  莊崑山
                                            法  官  曾鴻文
                                            法  官  黃宣撫
右正本證明與原本無異。
如不服本判決，應於判決送達後十日內，向本院提出上訴狀。
                                            書記官  楊真芬
中    華    民    國      九十三      年      二      月      十八      日
附表：竊盜物品列表
┌──┬───────────┬────────────────────┐
│編號│    竊盜贓物所有人    │          贓    物    名    稱          │
├──┼───────────┼────────────────────┤
│  一│庚○○                │重型機車一輛（車牌號碼ＬＧＮ─二八六）  │
├──┼───────────┼────────────────────┤
│  二│乙○○                │１、除臭劑一瓶                          │
│    │                      │２、作業ＣＤ一片                        │
│    │                      │３、保險單六份                          │
├──┼───────────┼────────────────────┤
│  三│丙○○                │１、車用裝飾品一個（特徵：柿子型）      │
│    │                      │２、免持聽筒耳機一只                    │
│    │                      │３、太陽眼鏡一副                        │
│    │                      │４、音樂卡帶七捲                        │
├──┼───────────┼────────────────────┤
│  四│丁○○                │１、金邊近視眼鏡一副                    │
│    │                      │２、太陽眼鏡一副                        │
│    │                      │３、瑞士刀一把                          │
│    │                      │４、汽車變壓器一個                      │
├──┼───────────┼────────────────────┤
│  五│壬○○                │１、高速公路回數票九十三張              │
│    │                      │２、中華電信ＳＩＭ卡一張（門號：○九一○│
│    │                      │    七六○○九五）                      │
├──┼───────────┼────────────────────┤
│  六│辛○○                │１、高速公路回數票二十九張              │
│    │                      │２、現金新台幣二百九十四元              │
│    │                      │３、立可拍相機一台                      │
│    │                      │４、掛號證十張                          │
└──┴───────────┴────────────────────┘
